【裁判字號】    98,訴,2209
【裁判日期】    990331
【裁判案由】    毒品危害防制條例
【裁判全文】
臺灣臺北地方法院刑事判決              98年度訴字第2209號
公  訴  人  台灣台北地方法院檢察署檢察官
被      告  甲  ○
上列被告因違反毒品危害防制條例案件，經檢察官提起公訴（98
年度毒偵字第3169號），本院依簡式審判程序判決如下：
    主  文
甲○施用第一級毒品，累犯，處有期徒刑捌月，扣案之第一級毒
品海洛因壹包（驗餘淨重零點零壹肆公克），沒收銷燬之。
    事  實
一、甲○前於民國87年間因施用毒品案件，經台灣桃園地方法院
    裁定送觀察、勒戒後，因認有繼續施用毒品之傾向，再經同
    院以87年度毒聲字第2165號裁定令入戒治處所施以強制戒治
    ，嗣因戒治成效良好，經同院以88年度毒聲字第1530號裁定
    停止戒治付保護管束，於88年10月11日保護管束期滿未經撤
    銷，視為執行完畢。又於92年間，因施用毒品案件，經本院
    以92年度訴字第1971號判決判處有期徒刑10月確定。詎復基
    於施用第一級毒品海洛因之犯意，於98年10月10日16時10分
    為警採尿前回溯26小時內，在台北縣中和市○○路463 號 4
    樓住處，以捲煙吸食煙霧方式，施用海洛因1 次。嗣於同日
    16 時10 分許，為警在台北市○○路33號前查獲，並扣得海
    洛因1 包（驗餘淨重0.014 公克），經警採尿送驗結果，呈
    嗎啡、可待因陽性反應。
二、案經台北市政府警察局萬華分局報告台灣台北地方法院檢察
    署檢察官偵查起訴。
    理  由
一、本件被告甲○所涉係死刑、無期徒刑、最輕本刑為3 年以上
    有期徒刑或高等法院管轄第一審案件以外之罪，並於本院行
    準備程序時就被訴事實為有罪之陳述，本院合議庭依刑事訴
    訟法第273 條之1 第1 項規定，裁定改由受命法官獨任行簡
    式審判程序，先予敘明。
二、上開犯罪事實，業據被告甲○坦承不諱，且其為警採集之尿
    液送驗結果，呈嗎啡、可待因陽性反應，此有台灣尖端先進
    生技醫藥股份有限公司98年10月16日出具之濫用藥物檢驗報
    告、台北市政府警察局偵辦毒品案件尿液檢體委驗單附卷可
    稽，又扣案之毒品1 包（驗餘淨重0.014 公克）經鑑定為海
    洛因，有交通部民用航空局航空醫務中心毒品鑑定書在卷可
    憑，足徵被告前開自白與事實相符。本件事證明確，被告犯
    行洵堪認定。
三、按毒品危害防制條例於92年7 月9 日修正公布，自93年1 月
    9 日施行，其中第20條、第23條將施用毒品之刑事處遇程序
    ，區分為「初犯」及「5 年內再犯」、「5 年後再犯」。依
    其立法理由之說明：「初犯」，經觀察勒戒或強制戒治後，
    應為不起訴處分或不付審理之裁定；經觀察勒戒或強制戒治
    執行完畢釋放後，「5 年內再犯」者，因其再犯率甚高，原
    實施之觀察勒戒及強制戒治既已無法收其實效，爰依法追訴
    或裁定交付審理。至於經觀察勒戒或強制戒治執行完畢釋放
    後，「5 年後再犯」者，前所實施之觀察勒戒或強制戒治已
    足以遮斷其施用毒品之毒癮，為期自新及協助其斷除毒癮，
    仍適用「初犯」規定，先經觀察勒戒或強制戒治之程序。從
    而依修正後之規定，僅限於「初犯」及「5 年後再犯」二種
    情形，始應先經觀察勒戒或強制戒治程序。倘被告於5 年內
    已再犯，經依法追訴處罰，縱其第3 次（或第3 次以上）再
    度施用毒品之時間，在初犯經觀察勒戒或強制戒治執行完畢
    釋放5 年以後，已不合於「5 年後再犯」之規定，且因已於
    「5 年內再犯」，顯見其再犯率甚高，原實施觀察、勒戒或
    強制戒治，已無法收其實效，即應依該條例第10條處罰（最
    高法院95年度第7 次刑事庭會議決議第2 點參照）。經查，
    本件被告前因施用毒品案件，於88年10月11日強制戒治執行
    完畢，惟其於執行完畢後5 年內，於92年間因施用毒品案件
    ，經本院以92 年 度訴字第1971號判決判處有期徒刑10月確
    定，此有台灣高等法院被告前案紀錄表在卷可參，揆諸前開
    法條及說明，被告所為本件施用毒品犯行，並無「初犯」規
    定之適用，而應直接訴追處罰。
四、核被告所為，係犯毒品危害防制條例第10條第1 項之施用第
    一級毒品罪。被告持有毒品之低度行為，為施用之高度行為
    所吸收，不另論罪。被告前於94年間因竊盜、持有毒品等案
    件，分別經台灣板橋地方法院、本院以94年度簡字第2920號
    、94年度簡字第1519號判決判處有期徒刑4 月、6 月確定，
    上開2 罪嗣經定應執行有期徒刑9 月確定；再於95年間因竊
    盜、施用毒品等案件，分別經本院、台灣板橋地方法院以94
    年度易字第1343號、95年度訴更字第9 號判決判處有期徒刑
    9 月、10月確定，上開2 罪嗣經定應執行有期徒刑1 年6 月
    確定，與前揭有期徒刑9 月部分接續執行，於96年5 月30日
    假釋付保護管束出監，於96年11月23日保護管束期滿未經撤
    銷，視為執行完畢，有台灣高等法院被告前案紀錄表在卷可
    按，其受有期徒刑之執行完畢後，5 年以內故意再犯本件有
    期徒刑以上之罪，為累犯，依刑法第47條第1 項之規定加重
    其刑。爰審酌被告經送強制戒治、入監執行，猶不知悔改，
    再施用毒品，又被告素行非佳，除施用毒品案件外，復有竊
    盜之前科，暨考量其所犯施用毒品罪之次數，坦承犯行等一
    切情狀，量處如主文所示之刑。扣案之海洛因1 包（驗餘淨
    重0.014 公克）為第一級毒品，應依毒品危害防制條例第18
    條第1 項前段規定，沒收銷燬之。
據上論斷，應依刑事訴訟法第273 條之1 第1 項、第299 條第 1
項前段，毒品危害防制條例第10條第1 項、第18條第1 項前段，
刑法第11條、第47條第1 項，判決如主文。
本案經檢察官高維駿到庭執行職務
中    華    民    國    99    年    3     月    31    日
                  刑事第七庭      法  官  林欣苑
上正本證明與原本無異。
如不服本判決應於收受送達後10日內向本院提出上訴書狀，並應
敘述具體理由；其未敘述上訴理由者，應於上訴期間屆滿後20日
內向本院補提理由書（均須按他造當事人之人數附繕本）「切勿
逕送上級法院」。
                                  書記官  劉英芬
中    華    民    國    99    年    4     月    1     日
附錄論罪科刑法條
毒品危害防制條例第10條
施用第一級毒品者，處6 月以上5 年以下有期徒刑。
施用第二級毒品者，處3 年以下有期徒刑。

司法院資訊處製作；財團法人民間司法改革基金會備份。
